臺灣臺中地方法院刑事判決　　　　　　　　　　　　九十一年度易字第二四四號
　　公　訴　人　臺灣臺中地方法院檢察署檢察官
　　被　　　告　甲○○
右列被告因妨害名譽案件，經檢察官提起公訴（九十一年度偵字第一六五九九號），
本院判決如左：
    主  文
甲○○公然侮辱人，處罰金壹仟元，如易服勞役，以參佰元折算壹日。
    事  實
一、甲○○係坐落於臺中市○○路一五七巷五十一之三號「臺中黎明」大樓之住戶，
    因積欠管理費未繳，於民國九十一年六月二十日晚上八時許，在該大樓管理室邀
    約主任委員乙○○商談欠繳管理費事宜。席間，甲○○質疑何以該棟大樓管理費
    用均僅建設位於環繞中庭部分（內部）之住戶，而未及於店面住戶，竟心生不滿
    ，基於公然侮辱犯意，在該管理室之公眾得出入場所，出言「不然你是給人家ㄡ
    ㄙㄟ（台語發音，貪污之意）多少？」、「你究竟是拿多少好處？」之語，侮辱
    乙○○。
二、案經乙○○訴請臺灣臺中地方法院檢察署檢察官偵查起訴。
    理  由
一、訊據被告甲○○矢口否認有何公然侮辱犯行，辯稱：因為賀柏颱風過後，伊所居
    住之店面受損，要求告訴人重新修繕，他卻裝設無關的監視錄影器，伊有說這樣
    不需要，伊有以台語發問「你們裝設監視錄影器，究竟拿到什麼好處？」，告訴
    人就暴跳如雷地以國語回說「你是說我貪污嗎？」，之後，被告轉身就離開；伊
    所指的「你們」，是指管理委員會及管理顧問公司，並非單指告訴人一人，因為
    以台語發音的「你」及「你們」發音都是一樣的，伊並未辱罵被告貪污；且伊縱
    使對告訴人有言語冒犯之處，伊身為住戶，告訴人身為主委，伊係為保障自身權
    益，對於可受公評事項，善意發表言論，不應予處罰云云。經查：
  (一)右開事實，迭據告訴人於警、偵訊及本院訊問、審理時指訴綦詳，有各該訊問筆
    錄在卷可按；並經證人即管理顧問公司保全課長丁○○、管理顧問公司保全總幹
    事丙○○於警、偵訊時證稱：當時有聽到被告向告訴人說「不然你是給人家ㄡㄙ
    ㄟ（貪污）多少？」等詞；證人即管理委員會之委員戊○○於本院審理時具結證
    稱：案發當日因被告要與告訴人理論管理費欠繳之事，因被告未繳管理費，致其
    所有房屋被法院拍賣，告訴人才找伊一同下去與被告談，當天被告一進去就以國
    語罵告訴人是大中華，之後才用台語罵「你們委員會和主委到底拿人家多少好處
    」，因而談不攏，告訴人很生氣不跟他談，告訴人要離開時，被告還說「你是拿
    人家多少好處？」等語甚明，足見告訴人指訴並非子虛烏有。
  (二)至被告雖舉證人即其姐卓承詔到庭證述：當時被告是與告訴人理論何故管理委員
    會福利均用於裝設中庭部分設施，店面住戶並沒有享受到，而告訴人提及可以裝
    設攝影機，但被告不需要，故以台語反問「裝攝影機對你們有什麼好處？」等詞
    ，欲證明其所為辯解屬實。然被告先已辯稱當時係稱：「你們裝設監視錄影器，
    究竟拿到什麼好處？」，依一般人當下聽聞感覺，意指受話者是否自裝設監視錄
    影器中得到何種回扣與利潤，與證人卓承詔證稱「裝攝影機對你們有什麼好處？
    」一語，較屬基於經費考量或使用頻率性而言，裝設該錄影機，是否對受話者有
    用之單純質疑，兩者當有不同。甚者，被告係親口說話者，當較在旁聽聞之證人
    卓承詔為清楚，究竟其當時用語為何，是證人卓承詔上開證詞並不能為有利於被
    告之認定。
  (三)又案發當時雖有丁○○、丙○○及戊○○等人在場，然被告本係邀約身為主任委
    員之告訴人出面商談管理費用去向之問題，整個過程亦均由告訴人主導與被告談
    論此事，證人戊○○於本院審理時亦證稱：被告先質疑管理委員會及主委（告訴
    人）到底拿人家多少好處？後，於告訴人憤而離去時，被告復對其揚言「不然你
    是拿人家多少好處」等情，顯然被告辯稱：伊口出上開言論是針對管理顧問公司
    及管理委員全體成員而為一節，並無可採。
  (四)至告訴人身為「臺中黎明」大樓第九屆主任管理委員，先前曾擔任第六屆及第八
    屆之主任委員，無給職，本身在運動器材工廠擔任開發組長，已有七、八年之久
    ，月薪新台幣四萬元左右，在社會上及街坊鄰居已有相當之地位。被告直指告訴
    人究竟拿人家多少好處或ㄡㄙㄟ（貪污）多少，在客觀上顯足以貶損告訴人信用
    、人格之評價，且地點又在該大樓管理室內，為該大樓不特定住戶得以自由進出
    之處，自屬不特定人或多數人得以共見共聞之場所，被告竟在該大樓管理室內出
    言侮辱告訴人，實已達公然侮辱程度。縱使被告係為店面住戶爭取權利，亦不能
    濫加謾罵，涉及人身攻擊，否則，豈不成一無禮、無秩序的社會？是被告辯稱並
    無公然侮辱之意思，及主張應受免責保障，均無可採。本件事證業臻明確，被告
    犯行至堪認定。
二、核被告所為，係犯刑法三百零九條第一項公然侮辱罪。至被告出言「大中華」一
    語，雖然被告供承意指「像中國大陸一樣鴨霸」之解釋，然「大中華」一詞係屬
    國家表徵，在客觀上並無直接對人詈罵、嘲笑或其他表示足以貶損他人評價之意
    思，言詞復未見粗鄙，無法使人一聽聞，即知悉有謾罵、嘲笑之意，尚須透過個
    人主觀解釋，始得知說話者之真確意思，此觀告訴人及證人戊○○均指、證稱，
    一開始並不知道被告說此語之用意可明，自與「侮辱」定義有別，公訴人認被告
    出言「大中華」亦屬公然侮辱之行為，容有誤會，惟此乃犯罪事實之減縮，無礙
    於本院就同一事實之認定；又被告雖於告訴人事後離去時，揚言「要舞大家一起
    來舞」（台語發音），其意應為要與告訴人或管理委員會或管理顧問公司對抗到
    底，難認有減損告訴人社會評價，抑或涉犯單純恐嚇之犯嫌，均併予敘明。爰審
    酌被告積欠管理費用在先，竟又平白無故質疑無給職之告訴人有貪污之嫌，減損
    告訴人之人格評價，事後復飾詞否認犯行，未向告訴人道歉，徵得其原諒，暨考
    以告訴人身份、地位及名譽所受損害等一切情狀，量處如主文所示之刑，並諭知
    易服勞役之折算標準。
據上論斷，應依刑事訴訟法第二百九十九條第一項前段，刑法第三百零九條第一項、
第四十二條第二項，罰金罰鍰提高標準條例第一條前段、第二條，判決如主文。
中      華      民      國      九十一      年      十一    月    十二  日
                                    法  官  賴  妙  雲
右正本證明與原本無異。
如不服本判決，應於送達後十日內向本院提出上訴狀 （須附繕本） ，上訴於台灣高等
法院台中分院。
                                    書記官
中      華      民      國      九十一      年      十一    月    十二  日
附錄論罪科刑法條
刑法第三百零九條第一項：
第  309 條  公然侮辱人者，處拘役或三百元以下罰金。
            以強暴犯前項之罪者，處一年以下有期徒刑、拘役或五百元以下罰金。
